【裁判字號】    90,訴,1999
【裁判日期】    901224
【裁判案由】    違反山坡地保育利用條例
【裁判全文】
臺灣臺中地方法院刑事判決                          九十年度訴字第一九九九號
    公  訴  人  臺灣臺中地方法院檢察署檢察官
    被      告  甲○○
                乙○○
    共      同
    選任辯護人  吳中和
右列被告因違反山坡地保育利用條例案件，經檢察官提起公訴（九十年度偵字第三二
九二號），本院判決如左：
    主  文
甲○○、乙○○共同違反在公有山坡地內，不得擅自墾殖之規定，甲○○處有期徒刑
玖月，緩刑肆年；乙○○處有期徒刑柒月，緩刑參年。
    事  實
一、甲○○於民國八十三、四年間自劉正鴻等人處受讓坐落台中縣和平鄉○○段五七
    地號國有土地（面積一．一八六○公頃）之地上物後，甲○○即先後多次向台中
    縣和平鄉農業課申請承租上開土地使用，惟迄未獲准租用，甲○○明知上開土地
    屬國有山坡地保育區土地之農牧用地，其尚未辦妥租賃契約，並無占有、使用之
    正當權源，竟擅自基於在該處種植甜柿之墾殖目的，自九十年一月四日起，以每
    小時薪資新台幣（下同）一千元、每日工作八小時之方式，僱用乙○○（起訴書
    誤載為傅榮樹）整地，而使乙○○自該日起基於共同之犯意聯絡，駕駛挖土機將
    上開山坡地（面積一．一八六○公頃）上之雜草、竹子清除、並將土地整平。嗣
    於九十年二月六日上午十一時許，乙○○駕駛挖土機在上開山坡地上整地時，經
    警會同台中縣和平鄉公所人員查獲。
二、案經臺中縣警察局和平分局報請臺灣臺中地方法院檢察署檢察官偵查起訴。
    理  由
一、右揭犯罪事實，業據被告甲○○、乙○○於本院審理中坦承不諱，惟被告甲○○
    仍以：因上開土地上竹子、雜草很高，九十年一月四日鄉公所人員要去測量，怕
    傷到測量人員，才僱用被告乙○○去清除雜草云云。惟查，台中縣和平鄉公所向
    台中縣東勢地政事務所申請就上開土地鑑界，經台中縣東勢地政事務所定於九十
    年一月四日上午九時會同台中縣和平鄉公所人員及利害關係人進行複丈、測量，
    固有被告所提出之台中縣東勢地政事務所（土地複丈、建物測量）定期通知書附
    卷可資參照，被告甲○○如係為圖測量工作進行之安全、方便起見而僱用被告乙
    ○○清除上開土地上之雜草，理應係在同年一月四日之前數日內為之，方能達其
    效果，然被告甲○○竟係自同年一月四日起、除春節期間外，陸續僱用被告乙○
    ○在上開土地上從事清除雜草並整平土地之工作達十多天之久，業為被告甲○○
    、乙○○二人供述甚明，互核相符，已顯見被告甲○○僱用被告乙○○以挖土機
    在上開土地上清除雜草並非係為維護測量人員之安全，且被告甲○○僱用被告乙
    ○○在上開土地上工作之內容，除清除雜草外，並要求將地上之石頭埋下、將地
    整平，以供日後栽種甜柿之用等情，更據被告乙○○供述甚明，被告甲○○前開
    所辯，要係卸責之詞，不足採信。此外，復有現場圖、現場照片、台中縣和平鄉
    農業課會勘報告表、土地登記簿謄本、簡易水土保持申請書影本、台中縣和平鄉
    公所八十九年十一月二十二日八九和鄉農字第一五八一三號函、九十年一月三日
    八九和鄉農字第一九八三一號函等附卷可稽，而上開土地業經公告屬山坡地保育
    利用條例第三條所稱之「山坡地」，並有台中縣政府九十年五月十五日九十府農
    水字第一三○七二九號函在卷可按，本案事證明確，被告二人右揭犯行，洵堪認
    定。
二、核被告甲○○、乙○○所為，均係違反山坡地保育利用條例第十條之規定，均應
    依同條例第三十四條第一項處罰。被告甲○○、乙○○二人就前開犯行，有犯意
    聯絡、行為分擔，均為共同正犯。爰審酌被告甲○○因向案外人劉正鴻等人受讓
    上開山坡地上之地上物，而在該上開國有土地上進行開挖、整地之墾殖行為，其
    動機尚值原諒，且尚在開挖、整地階段，尚未開始種植作物，尚無利得，被告乙
    ○○僅係受僱人，惡性較輕，其因一時疏忽，致觸法網，而其犯罪所得僅為工資
    及挖土機之租金，犯罪情節較輕，且被告甲○○、乙○○二人犯罪後均大致坦承
    犯行，態度尚佳等一切情狀，量處如主文所示之刑。再被告甲○○前雖曾於七十
    一年間因傷害案件受有期徒刑十月之宣告，然其於執行完畢後，五年以內未曾受
    有期徒刑以上刑之宣告，被告乙○○前則未曾受有期徒刑以上刑之宣告等事實，
    有臺灣高等法院被告全國前案紀錄表、臺灣臺中地方法院檢察署刑案資料查註紀
    錄表各一份在卷可按，被告二人於本院審理中復坦承犯行，尚有悔意，其經此偵
    、審程序教訓，當均已知警惕而無再犯之虞，本院綜核各情，認被告二人所宣告
    之刑，均以暫不執行為適當，故均併予宣告緩刑，以啟自新。
據上論斷，應依刑事訴訟法第二百九十九條第一項前段，山坡地保育利用條例第十條
、第三十四條第一項，刑法第十一條前段、第二十八條、第七十四條第一款、第二款
，判決如主文。
中      華      民      國      九十      年    十二    月    二十四    日
                                臺灣臺中地方法院刑事第二庭
                                    法  官  呂  麗  玉
右正本證明與原本無異。
如不服本判決，應於判決送達後十日內向本院提出上訴狀，上訴於臺灣高等法院臺中
分院( 須附繕本 )。
                                     書記官
中      華      民      國      九十      年    十二    月    二十四    日
山坡地保育利用條例第三十四條第一項
在公有或他人山坡地內，擅自墾殖或設置工作物者，處六月以上五年以下有期徒，得
併科三萬元以下罰金。
前項未遂犯罰之。
犯本條之罪者，其墾殖物及工作物沒收之。


司法院資訊處製作；財團法人民間司法改革基金會備份。
